【裁判字號】    98,上訴,1278
【裁判日期】    980519
【裁判案由】    公共危險等
【裁判全文】
臺灣高等法院刑事判決                98年度上訴字第1278號
上  訴  人  乙○○
即  被  告
                    2樓
選任辯護人  蘇千晃律師
上  訴  人  己○○
即  被  告
選任辯護人  陳啟昌律師
上  訴  人  丁○○
即  被  告
指定辯護人  本院公設辯護人王永炫
上列上訴人因公共危險等案件，不服臺灣士林地方法院97年度訴
字第215號，中華民國97年12月5日第一審判決（起訴案號：臺灣
士林地方法院檢察署97年度偵字第820號），提起上訴，本院判
決如下：
    主  文
原判決撤銷。
乙○○、己○○、丁○○共同以高速追逐包抄攔阻持兇器敲擊他
車之方式致生往來之危險，因而致人重傷。乙○○、己○○各處
有期徒刑肆年，均各減為有期徒刑貳年。丁○○處有期徒刑年
捌月，減為有期徒刑壹年拾月。
    事  實
一、己○○、乙○○及丁○○於民國（下同）89年1月9日凌晨3
    時許，在臺北市錢櫃KTV接獲電話得知友人在臺北縣八里鄉
    與車號CW-9966號自用小客車（下稱甲車）上之人發生爭執
    ，為替友人尋仇，遂由丁○○駕駛己○○駛來之墨綠色三菱
    廠牌，車號CX-1159號自用小客車（下稱乙車），於當日凌
    晨3時30分許，赴臺北縣八里鄉○○路與中華路交岔路口附
    近，尋得由戊○○駕駛並搭載丙○○、甲○○、庚○○等人
    之甲車後，與在同道路上不詳車號之橘黃色喜美廠牌之自用
    小客車（下稱丙車）共同攔阻甲車，戊○○察覺後加速往臺
    北縣三重市方向駛離，丁○○與乙車上所乘己○○、乙○○
    等人及丙車上不詳之成年人均明知車輛在供公眾往來之臺北
    縣八里鄉○○路○○道高速包抄競逐，其間並持兇器敲擊他
    車，足致生陸路（道路）往來之危險，且明知車輛高速競逐
    中易生事故導致車內駕駛或乘客因此受有傷害，竟即基於共
    同犯意聯絡，高速追逐包抄攔阻甲車，另乘於乙車上之乙○○、己○○等，更分持扳手、或狀似狼牙棒之鋁棒等長形兇
    器伸出車窗外，靠近甲車敲擊車身、玻璃，以此方法致生供
    公眾往來之道路往來之危險，並使甲車後擋風玻璃破裂，而
    丁○○、乙○○、己○○以及丙車上不詳之成年人等人主觀
    上雖為普通傷害之犯罪意思而無使甲車上之丙○○重傷之意
    思，但客觀上均能預見在道路高速競逐易生翻車事故，導致
    車內駕駛或乘客因受有重傷害較重結果，然其等事實上因當
    時之疏忽致主觀上不預見，嗣戊○○駕駛甲車經臺北縣八里
    鄉龍源派出所前，因遭丁○○等人高速飛車追逐擦撞，致緊
    張車輛失控撞上分隔島翻覆，戊○○、甲○○、庚○○遭彈
    出車外後（戊○○受傷部分未提出告訴），乙○○即下車持
    板手毆打離車在路旁之庚○○成傷（乙○○傷害部分，庚○○撤回告訴，不起訴處分確定），而甲車內之丙○○因在車
    內陷於昏迷，致遭甲車起火之火勢嚴重燒灼，受有吸入性燒
    灼傷及顏面、軀幹及四肢二至三度之燒傷，占總體表面積53
    ％，經治療後，其左外耳燒燬，顏面及左上肢仍受有皮膚缺
    損、攣縮等難以治療之重大傷害（當庭勘驗結果，其左手食
    、中指壞死，大拇指、食指、中指無法彎曲，無名指、小指
    截肢，左耳整個外耳被燒掉，卷附勘驗照片）。
二、案經丙○○訴由臺灣士林地方法院檢察署檢察官偵查起訴。
    理  由
一、證據能力部分：
(一)、證人、鑑定人依法應具結而未具結者，其證言或鑑定意見，
    不得作為證據，刑事訴訟法第158條之3定有明文。因證人、
    鑑定人未依法具結，無法擔保其證言係據實陳述或鑑定意見
    為公正誠實，若違反而未具結者，其證言或鑑定意見，不應
    使其具有證據能力。證人庚○○於89年8月22日、證人甲○○於96年7月3日、同年11月13日，及證人丙○○歷次在偵查
    中向檢察官所為不利於被告之陳述，均未經檢察官依法命其
    於供前或供後具結，依上開說明，自無證據能力。
(二)、被告以外之人於審判外之言詞或書面陳述，除法律有規定者
    外，不得作為證據；又被告以外之人於審判外之陳述，雖不
    符合刑事訴訟法法第159條之1至第159條之4之規定，但經當
    事人於審判程序同意作為證據，法院審酌該言詞陳述或書面
    陳述作成時之情況，認為適當者，亦得為證據。當事人、代
    理人或辯護人於法院調查證據時，知有第159條第1項不得為
    證據之情形，而未於言詞辯論終結前聲明異議者，視為有前
    項之同意，刑事訴訟法第159條第1項及第159條之5分別定有
    明文。查本判決下列所引用之各該被告以外之人於審判外之
    書面陳述（例如診斷證明書），雖屬傳聞證據，惟經當事人
    於準備程序及審判期日中表示無意見而不予爭執，且迄至言
    詞辯論終結前亦未再聲明異議，審酌此等證據資料製作時之
    情況，尚無違法不當及證明力明顯過低之瑕疵，亦認為以之
    作為證據應屬適當，故揆諸前開規定，爰逕依刑事訴訟法第
    159條之5規定，認前揭證據資料均例外有證據能力。
(三)、被告以外之人於偵查中向檢察官所為之陳述，除顯有不可信
    之情況者外，得為證據；又被告以外之人於檢察事務官、司
    法警察官或司法警察調查中所為之陳述，與審判中不符時，
    其先前之陳述具有較可信之特別情況，且為證明犯罪事實存
    否所必要者，得為證據，刑事訴訟法第159條之1第2項、第
    159條之2分別定有明文。且上開所謂「顯有不可信性」、「
    特別可信性」之情況，係指由陳述者之外部客觀情況觀察其
    是否出於真意陳述、有無違法取其證述等情事，並非對其陳
    述內容之證明力如何加以論斷，二者之層次有別，不容混淆
    。查證人戊○○於偵查中向檢察官所為陳述，證人甲○○於
    95年12月28日、庚○○於96年9月27日於偵查中向檢察官所
    為陳述，已經具結擔保其據實陳述，且被告或辯護人均未主
    張該等陳述有任何違反證人意願而為陳述之情形，自應認有
    證據能力。證人戊○○、甲○○、丙○○於警詢所為陳述，
    就其等駕乘之甲車於89年1月9日凌晨曾遭墨綠色之自用小客
    車在臺北縣八里鄉高速追逐，該車上之人並曾持扳手、鋁棒
    等兇器敲擊甲車等情節，經核與法院審理所為陳述內容並無
    不符，則該等證詞與審判之證述，在證據能力有無之判斷應
    屬相同，自無庸審究在外部客觀情況下是否有較可信之特別
    情況，應有證據能力。至於證人庚○○於原審，經合法通知
    已經到庭應訊，且所為陳述與其於警詢所為陳述之基本事實
    相符，並且確認警詢陳述內容，則其所為警詢陳述應具備證
    據能力。
(四)、被告己○○雖爭執於警詢時，有遭員警毆打或不當威嚇，警
    詢筆錄應無證據能力云云，然按得為證據之被告自白，依刑
    事訴訟法第156條第1項規定，必須具備任意性與真實性二要
    件，缺一不可。所謂非任意性之自白，除其自白必須係以不
    正方法取得者外，尤須該自白與不正方法間具有因果關係，
    該自白始應加以排除。至有無因果關係存在之判定，應依個
    案情節，綜合訊問及受訊問之各方相關狀況為具體評價（96
    年度臺上字第3479號及94年度臺上字第2997號判決參照）。
    被告己○○警詢筆錄製作時，員警均採一問一答方式進行，
    且詢問製作筆錄之員警並未毆打或刑求被詢問人己○○，筆
    錄內容均係依照己○○陳述而記載，並未先與己○○聊過案
    情後再紀錄，製作筆錄是在警局大辦公室進行，其他員警也
    未曾因被告己○○回答不知情便凶嚇被告等情，已據證人即
    當時為己○○製作警詢筆錄之員警辛○○於原審結證甚詳（
    原審卷第271-273頁），衡諸證人辛○○為臺北縣政府警察
    局蘆洲分局龍源派出所員警，與被告己○○素不相識，復無
    怨隙，應無甘冒觸犯偽證重罪，故意構詞誣陷被告己○○之
    可能，況被告己○○於89年1月9日受詢問時，距離被害人丙○○、遭乙○○毆打之庚○○被害時不過數小時之久，當時
    員警調查對象僅遭庚○○告訴之乙○○而已，衡情當時豈可
    能刑求誣陷尚查無明顯犯罪嫌疑之被告己○○。再被告己○○在89年1月9日第二次警詢中，雖供稱彼與乙○○、丁○○
    共乘乙車追逐甲車至甲車翻車為止等情明確，但彼於該次警
    詢中仍自辯於車行全程均酒醉，沒有伸出車外敲打甲車云云
    ，倘彼確曾遭警刑求或恐嚇而為陳述，警詢筆錄又怎可能容
    彼矢口否認，更見被告己○○之警詢筆錄，並未受任何不正
    方法之影響，而彼於89年1月9日第二次警詢又經調查有其他
    證據可資補強佐認為事實（詳見下述），故被告己○○警詢
    供述，應仍有證據能力。
二、上訴人即被告己○○、乙○○及丁○○等人均否認有公共危
    險或傷害致人受重傷之犯行，被告丁○○辯稱略以：「與被
    告乙○○，己○○於89年1月9日凌晨3時許，原在臺北市錢
    櫃KTV內與友人聚會，因乙○○接獲友人電話，稱與女友在
    臺北縣八里鄉發生爭執，而我未飲酒，由我駕駛乙車至臺北
    縣八里鄉廖添丁廟附近與該友人見面後，遂駕車返家，未料
    車行途中，有三部自用小客車由後方高速超車，其中一部即
    甲車，另兩部一為橘黃色，一為白色之自用小客車，我按正
    常時速往前行駛，詎駛至龍源派出所前方轉彎處，發現甲車
    翻車，停車查看，豈料乙○○突下車與甲車上一人發生衝突
    ，並持鐵器毆打該人，但我未駕車與甲車競逐飆車或衝撞，
    乙○○、己○○等人也未持兇器敲打甲車，甲車翻覆可能因
    被害人攜帶毒品，誤以為與之飆車之橘黃色或白色小客車係
    警員，高速逃避臨檢，才因操控不當造成翻車受傷，被害人
    丙○○受傷與伊等毫無因果關聯」云云。被告乙○○則辯稱
    略以：「雖曾與己○○一同乘坐丁○○所駕駛之乙車前往八
    里尋友，惟其間乙車並未追逐任何車輛，也無致生道路往來
    危險之情形，渠更未指示丁○○開車，與之欠缺公共危險行
    為之犯意聯絡，也無傷害人之故意，甲車翻覆原因是因駕駛
    戊○○技術不良、車輛改裝後試車，且因車上攜有毒品，誤
    認警方追緝而飆車逃逸所致，與渠等無關，至於下車毆打庚○○，則因庚○○誣陷是我害甲車翻車，情緒失控所致」云
    云。被告己○○則辯稱略以：「89年1月9日凌晨在KTV飲酒
    後即酒醉，雖同意借丁○○用乙車尋友，並跟乘該車，但在
    車上一直癱軟於車內副駕駛座上，意識不清，對於丁○○駕
    駛行車過程及乙○○下車與庚○○發生衝突之過程，均只有
    模糊記憶，並未有駕車追逐或持兇器敲打甲車，也無傷害被
    害人之犯行」云云。經查：
(一)、被告乙○○於原審坦承：「該車翻車之後，我有下車去打庚○○，因為當天他以為是我們害他翻車，他誣陷我是我們撞
    他的車，所以害他翻車，我當天有喝酒，情緒失控，我是用
    丁○○車上的板手打他」、「當天我下車時，庚○○人是站
    在那邊，我們有起口角，那天我也喝酒，才去車上拿板手去
    打他，後來我們有和解」、「當天我下車與庚○○發生口角
    ，只打他一人」等語，被告己○○於原審坦承：「丁○○在
    台北唱歌時說要去找朋友要向我借車，我不放心，所以跟著
    一起坐車，之後就一起開車到八里」、「警察在車上找到修
    車板手，乙○○有下車與他（庚○○）起衝突，在錢櫃時有
    朋友阿生打電話來，丁○○幫我接電話，事後他告訴我說要
    去八里廖添丁廟那邊」等語，被告丁○○於原審坦承：「89
    年1月9日凌晨我有駕起訴書所載之自小客車搭載乙○○、己○○，有在八里鄉○○路○○道路行駛，並遇到CW-9966號
    自小客車，是從我後方超車過去，我沒有駕車追逐、衝撞，
    該車翻車與我無關。該車翻車後我有在附近停車，因為該處
    是雙向道，所以有影響我前方通行，因為不能過，我就路邊
    停車，但我沒有下車，乙○○有下車與該車人起口角，乙○○就回到車上拿板手與翻車上的人打架」、「係開車者」（
    原審卷(一)第34頁、第35頁、第68頁、卷(二)第7頁至第8頁），
    而被告乙○○於偵查已經坦承下車打庚○○之原因為：「我
    以為他與我朋友有衝突，所以才打他」等語，且被告丁○○
    偵查坦承：「（上車後被告（乙○○）有無說為何打對方？
    ）事後聽說我們這邊的人去八里時被他們打」等語，是並非
    被告丁○○於原審所陳之因為翻車糾紛，而係追逐攔車尋仇
    。
(二)、被告乙○○及己○○、丁○○等人於89年1月9日凌晨3時許
    ，原在臺北市錢櫃KTV內唱歌，因接獲電話得知友人在臺北
    縣八里鄉遭甲車上之人毆打，便由丁○○駕駛己○○所駛來
    之乙車，己○○坐副駕駛座，乙○○坐後座，共同趕赴臺北
    縣八里鄉，在臺北縣八里鄉○○路與中山路口之大崁加油站
    附近發現甲車，便開始在後追逐甲車，追到八里鄉○○村○○路口，甲車撞上安全島翻車於路中，乙車也停車，被告乙○○便下車從車上拿扳手，毆打原甲車內之庚○○等情，已
    據被告乙○○及己○○於警詢陳明（偵字第7189號卷第4-5
    、8 -9頁），被告乙○○於偵查稱：「當時係因友人與甲車
    之人吵架，我知道要找對方打架才追逐甲車，也知道他們在
    快速飆車，至於何人找我等出來打架，要問己○○才知」等
    語甚明（偵字第10822號卷第39-42頁）；另被告丁○○於偵
    查及原審亦稱：「89年1月9日凌晨原在臺北市KTV內唱歌，
    因接獲電話得知友人之女友在臺北縣八里鄉被人虧或騷擾，
    才開車過去瞭解狀況」等情（他字第1917號偵查卷第30頁、
    原審卷第68頁），被告丁○○於原審具結證稱：「89年1月9
    日凌晨當時駕駛赴臺北縣八里鄉之乙車，確是墨綠色三菱廠
    牌之自用小客車」無誤（原審卷 (一)第190頁）。經核與共
    乘於甲車上之證人戊○○、甲○○於警詢、偵查（甲○○部
    分僅95年12月28日當次具結後之偵訊筆錄）及原審，證人丙○○於警詢及原審，與證人庚○○於96年9月27日偵查所證
    述：「於89年1月9日凌晨3時許，共乘由戊○○駕駛之甲車
    ，載丙○○至臺北縣八里鄉○○路（八里國小附近）尋友，
    迨回程往臺北縣三重市、蘆洲市方向的龍米（形）路大馬路
    上，即遭一輛墨綠或深色之三菱廠牌自用小客車及另一輛橘
    黃色喜美廠牌自用小客車在後以高速追逐在後，追至龍形派
    出所（按應係臺北縣八里鄉龍源村龍形53號之龍源派出所）
    附近，甲車即翻車」等情相符（偵字第4081號偵查卷第11、
    14-15頁、他字第1917號偵查卷第50-52、58-60頁、他字第
    486號偵查卷第22-23、25-26頁、偵字第10822號偵查卷第45
    -46頁、原審卷 (一) 第109-122、128-138、140-143頁），
    且與證人庚○○於偵查、甲○○於警詢、偵查及審理時，及
    丙○○於警詢證述本案所以遭他人飛車追逐，乃因甲車所有
    人戊○○於八里地區與人因女子發生爭風吃醋之糾紛有關等
    情（他字第1917號偵查卷第59頁、他字第486號偵查卷第22
    、26頁、偵字第10822號偵查卷第46-47頁、原審卷 (一) 第
    136-137頁）相符。
(三)、證人庚○○於96年9月27日偵查證稱：「在臺北縣八里鄉○○路上遭一輛三菱墨綠色及另一輛喜美橘色車夾擠，三菱墨
    綠色的車上有人從後座窗戶拿了一支扳手敲我們的後擋風玻
    璃，接著就一直追撞我們的車，我知道車有撞到東西，但不
    知是何物，車後來就翻車了，翻車之前車速很快，應該有超
    過時速100公里，翻車之後我摔出車外，墨綠色的車上一人
    下來把我拖到旁邊，拿剛剛講的那支扳手打我的頭部，他打
    我打到第二下我就不醒人事了，他打我時或之前或之後，沒
    有說任何話，警方曾帶打我的人來給我指認，我認出是乙○○」等語甚明（他字第1917號卷第58-60頁）。且於本院作
    證詰問程序當庭指認被告乙○○為毆打其本人者，確認乙車
    與丙車追逐甲車以至於翻車之過程，並有其傷害診斷書在卷
    可查。
(四)、證人戊○○於偵查及原審、本院證稱：「我當時駕駛甲車在
    臺北縣八里鄉○○路口大崁加油站附近，墨綠色三菱的車（
    即乙車，下直接稱乙車）就追到車旁邊，車右側前後都搖下
    車窗，叫我們把車停下，並罵三字經，還拿出好像棒球棍上
    有鐵釘之狼牙棒及大支扳手等傢俬（指兇器），我認為是要
    找麻煩的，因害怕有危險，如不超車逃開可能會被修理的很
    慘，就加速在南北各二線道之龍米路上飆車，乙車及另一部
    橘黃色的車也跟著追我的車，開始在二線道之龍米路上狂飆
    ，飆車追逐中，乙車上副駕駛座及後座各有人分持狼牙棒及
    扳手一直敲打甲車，我車子在轉彎時好幾次差一點失控，行
    到龍形派出所（按應係臺北縣八里鄉龍源村龍形53號之龍源
    派出所）前轉彎處，本想停到派出所前，三菱車（乙車）仍
    要從右邊超過去，而擦撞到甲車之右後方保險桿，並敲車後
    的擋風玻璃，我害怕一直加速往前衝，翻車前記得有看車速
    ，時速170近180公里，後失控便撞倒分隔島而翻車」等語明
    確（他字第1917號偵查卷第50-52、原審卷 (一)第110-122
    頁）。
(五)、證人甲○○於警詢、95年9月28日當次偵訊及原審證述：「
    共乘之甲車至八里國小附近尋友後，便遭不詳之二、三輛車
    追逐夾擊，並從車窗內伸出鐵管、鋁棒等物，沿線由八里往
    蘆洲方向朝甲車敲砸，行經龍源派出所前，因適轉彎處，致
    車輛翻覆，其被彈出車外，待發現時，追車的人將庚○○拖
    出毆打並造成丙○○昏迷燒傷」等語（他字第486號卷第25-
    26頁、偵字第10822號偵查卷第45-46頁、原審卷 (一)第12
    8-130頁）。其於原審證稱：「當時追逐的人伸出車外罵三
    字經，叫其等停車，且車速很快，未看到速碼表但憑感覺時
    速大約8、90公里，追逐時甲車可能有被擦到，因為二輛車
    太靠近；二輛車從二邊包夾當時，其他車輛除非是對向車道
    ，不然不可能經過，追逐過程中也有遇到紅綠燈，但因被追
    所以闖紅燈」等語明確（原審卷 (一)第130、133、135、13
    8頁）。
(六)、證人丙○○於原審證稱：「89年1月9日凌晨3點許，在八里
    鄉尋友後，至超商買完香菸上車，就有二輛車在龍米路上往
    三重方向追逐我們，一輛橘黃色喜美的車及另一輛深色的車
    ，橘黃色車上的人拿出開山刀，深色的車的人有拿出鋁棒及
    鐵器，人半身伸出車外，一路追一路敲我們的車，很靠近我
    們的車叫我們停車，當時我坐在副駕駛座，多次伸頭回頭看
    到深色車上坐後座之乙○○在敲甲車，敲很多次；依當時開
    車的情形，不可能有其他車可以經過；追逐的過程中有遇到
    紅綠燈，因為後面有人在追，有闖紅燈；甲車有被擦到，沒
    有被撞倒，戊○○開車，後面有人在追，他緊張，所以撞到
    分隔島之後就翻車了，我就昏迷在車內被火燒，全身百分之
    五十幾燒傷，現在傷勢左手食、中指壞死，大拇指、食指、
    中指無法彎曲，無名指、小指截肢，左耳整個外耳被燒掉，
    但聽得到」等語明確（原審卷 (一)第140-149頁）。並於本
    院具結證述案發被CX1159號車追逐，以至於翻車昏迷受傷過
    程明確。
(七)、關於被害人丙○○重傷之認定，按「用鹽酸潑人臉部、頸部
    ，足以使人灼傷，留下疤痕，毀壞容貌，應為上訴人所明知
    ，上訴人竟而為之，顯有使用受重傷之故意，卒使被害人之
    左面頰自中間以下，至頸、肩、背部等處，因灼傷而留下永
    難消除之疤痕，且因頸部疤痕之收縮，造成頸部傾斜，不能
    伸直，自應成立使人受重傷罪（69年台上字第3060號）」、
    「液體石臘禁止注入人體，經行政院衛生署公告在案，上訴
    人等自不得諉為不知，乃竟注射入被害人面部，致被害人臉
    部形成紅腫硬塊，為難治之病，有不確定故意。容貌為女性
    第二生命，造成此重傷之結果，並非上訴人等所不能預見，
    應論處共同傷害人之身體致重傷之罪刑（86年台上字第2652
    號）」、「人之五官外形，均與容貌有關，右耳被割落一半
    ，則容貌上顯有缺陷，而又不能回復原狀，核與（舊）刑法
    第20條第6款所稱變更容貌且有重大不治之傷害，自屬相符
    （23年上字第4573號）」。被害人丙○○因上開翻車事故，
    在車內遭火勢灼傷，受有吸入性燒灼傷及顏面、軀幹及四肢
    二至三度之燒傷，占總體表面積53％之傷害，有馬偕紀念醫
    院分別於89年2月8日及95年2月15日出具之診斷證明書2紙在
    卷可稽（他字第486號偵查卷第10頁、他字第1917號偵查卷
    第27頁），且其傷勢經治療後，雖雙側聽力有低頻輕度損害
    ，但未達聽能毀敗程度，有上揭醫院97年11月3日馬院醫耳
    字第970003942號函在卷，惟其所受顏面、軀幹燒傷之結果
    ，致左外耳燒燬，顏面及左上肢受有皮膚缺損、攣縮等傷害
    之情，除經丙○○證述如前外，亦有卷附被害人照片可佐（
    他字第486號偵查卷第11頁），且經當庭勘驗照相附卷，比
    對卷附其受傷前之照片，堪認其容貌已經變更且有重大不治
    之傷害。至於馬偕醫院雖於98年4月20日覆函本院略稱於87
    年7月5日門診有討論包括顏面重建治療，而丙○○未再返診
    ，對於「不治或難治之傷害」無法提供進一步之診斷或意見
    ，然「審判中之勘驗，係由法院、審判長、受命法官透過感
    官知覺之運用，觀察現時存在之物體（包含人之身體）狀態
    、或場所之一切情狀，就其接觸觀察所得之過程，而依其認
    知，藉以發見證據，而為判斷犯罪情形之調查證據方法。勘
    驗之目的，在於檢查證據，或為物證之實驗，藉以發見證據
    及犯罪情形，作為證據資料。是勘驗應製作筆錄，記載實施
    之年、月、日及時間、處所並其他必要之事項，並得製作圖
    畫或照片附於筆錄（刑事訴訟法第42條第1項、第3項）。鑑
    定，乃由審判長、受命法官所指定，使有特別知識經驗之第
    三人對於某事項陳述其判斷意見之謂，稱此第三人為鑑定人
    或鑑定機關。鑑定之目的，在於發見真實，以供法院之採證
    ，係一替代性之調查證據方法，以其判斷之意見，為其證據
    資料。鑑定人應將鑑定之經過，及其結果，向法院以言詞或
    書面報告，並準用人證之規定，得由當事人、代理人或辯護
    人直接詰問之（刑事訴訟法第206條、第197條、第166條）
    。勘驗及鑑定，均於採證後之勘驗結果或鑑定結果，分別以
    勘驗筆錄或鑑定報告書提出於法院。兩者之區辨在於實施時
    ，實施者有無必要作判斷與有無必要具備特別專業知識之程
    度上。於實際運作言，勘驗行為所形成之勘驗結果，其展示
    、取得之證據資料，或不免因勘驗者存有主觀判斷之要求而
    受影響（96年台上字第2724號）」。但經當庭勘驗丙○○之
    傷勢結果，其受傷之處，除容貌變更如事發前後之比對照片
    所示以外（此部分不需要專業鑑定知識，從外觀即可比對容
    貌變化），身體多處燒傷，且當庭勘驗結果，其左手食、中
    指壞死，大拇指、食指、中指無法彎曲，無名指、小指截肢
    ，左耳整個外耳被燒掉（卷附勘驗照片，此部分亦不需要專
    業知識，耳朵燒掉缺損，指頭截肢等，通常經驗之五官判斷
    即明），顯係於身體或健康有重大不治或難治之傷害。
(八)、被害人所受重傷與被告行為有因果關係之認定，按「刑法上
    傷害致人於死之罪，祇須傷害行為，與死亡之發生，具有因
    果聯絡之關係，即屬成立，並非以被害人因傷直接致死為限
    ，即如傷害後，因被追毆情急落水致生死亡之結果，其追毆
    行為，即實施傷害之一種暴行，被害人之情急落水，既為該
    項暴行所促成，自不得不認為因果關係之存在（22年上字第
    674號判例）」，「刑法上傷害致人於死罪，指傷害行為，
    與死亡之發生，有因果關係之聯絡者而言，不惟以傷害行為
    直接致人於死亡者為限，即因傷害而生死亡之原因，如因自
    然力之參加以助成傷害應生之結果，亦不得不認為因果關係
    之存在（19年上字第1438號判例）」，是刑法上傷害致重傷
    ，指傷害行為，與重傷之發生，有因果關係聯絡而言，不惟
    以傷害行為直接致人於重傷為限，即因傷害而生重傷之原因
    ，如因自然力之參加以助成傷害應生之結果，亦不得不認為
    因果關係之存在，被害人丙○○因前述翻車事故，遭車輛起
    火之火勢灼傷，所受顏面、軀幹及四肢二至三度之燒傷，占
    總體表面積53％，經治療後，雖聽能尚未毀敗，但其左外耳
    燒燬，顏面及左上肢皮膚嚴重缺損、攣縮，經治療後迄今疤
    痕依舊明顯，足證被害人丙○○所受傷害已達於身體有重大
    且難治之程度，且被告等人之追逐肇致翻車燃燒，使得車內
    之丙○○昏迷受火燒成前述傷勢，則被告等人駕車追逐之行
    為與被害人丙○○之傷勢，依據前述說明應有因果關係。而
    被告等雖有傷害甲車上乘客之故意，但依據被告乙○○於偵
    查所陳：「我們這邊的人去八里時被他們打」等語，以及追
    逐後下車持板手毆打等情，足見當天僅係細故尋仇，並無深
    仇大恨，其等在主觀上雖明知車輛在供公眾往來之臺北縣八
    里鄉○○路○○道高速包抄競逐，其間並持兇器敲擊他車，
    足致生陸路（道路）往來之危險，且明知車輛高速競逐中易
    生事故導致車內駕駛或乘客因此受有傷害之共同犯意，然就
    因為追逐翻車燃燒致使重傷之結果，因追逐過程緊張，主觀
    上並無預見，亦即對於丙○○受傷程度達於重傷一節，主觀
    上並無使其發生或任令其發生不違背本意之故意，但丙○○
    所生重傷之結果，以車輛因高速競逐行駛易失控撞及他物甚
    至翻覆之情節而言，客觀上究非難以預見，該重傷結果與被
    告之犯行也有相當因果關係，是被告等自應就此重傷結果負
    責。而「刑法第277條第2項前段之傷害致重傷罪，係對於犯
    普通傷害罪致發生重傷結果所規定之加重結果犯，依同法第
    17條規定，以行為人能預見其重傷結果之發生而不預見為要
    件，此所謂能預見，係指客觀情形而言，與加害人本身主觀
    上有無預見之情形不同。又刑法上之共同正犯，應對全部犯
    罪行為負其責任，故在多數行為人共同傷害他人之情形，被
    害人死亡之加重結果，如與共犯中之一人或數人之加害行為
    ，有相當因果關係，且此加重結果之發生，亦為其他共犯在
    客觀上所得預見，則各該共犯自均應就加重結果之發生負全
    部責任（98年度台上字第2051號參照）」，本件被告己○○
    為提供車輛者，被告丁○○為駕車追逐者，至於被告乙○○
    更於甲車翻車後，下車持板手毆打甲車之庚○○，且翻車之
    原因，係丙車共同追逐結果，足見，被告己○○、丁○○、
    乙○○與丙車之成年人有共同犯意聯絡與行為分擔。
(九)、「刑法第185條第1項之以他法致生往來之危險罪之他法，係
    指除損壞、壅塞以外，其他凡足以妨害公眾往來通行之方法
    皆是，以併排競駛或一前一後飆車之方式在道路上超速行車
    ，易失控撞及道路上之其他人、車或路旁建物，自足生交通
    往來之危險，自係上開法條之他法（94年台上字第2863號）
    」。又「飆車之速度雖無一定之標準，但其疾駛於道路超越
    限速而以一前一後或相互超越方式為之，足以生公眾往來交
    通之危險，自屬刑法第185條第1項所規定以其他方法致生往
    來危險情形之一種（97年度台上字第3182號）」。被告等駕
    駛乙車在臺北縣八里鄉○○路上追逐甲車，該龍米路段為雙
    向中間有分隔島，單一向僅二線道之道路，亦經證人戊○○
    於原審陳明（原審卷(一)第113、115頁），且有臺北縣政府警
    察局蘆洲分局97年9月5日北縣警蘆刑字第970032278號函附
    之八里鄉○○路大崁加油站至龍源派出所主要道路分布圖在
    卷為憑（原審卷(一)第206-208頁）。足認被告三人於89年1月
    9 日凌晨3時許，在臺北市某KTV內，確因接獲友人來電後，
    得知友人在臺北縣八里鄉與甲車之駕駛戊○○有糾紛，為替
    友人尋仇打架，始由被告丁○○駕駛被告己○○駛來之墨綠
    色三菱廠牌自用小客車（即乙車），搭載被告己○○、乙○○等人共同趕赴臺北縣八里鄉尋找甲車，並在八里鄉○○路
    與中山路口之大崁加油站附近找到甲車後，便與不詳車號之
    橘黃色喜美廠牌自用小客車共同在單向僅二線道之龍米路上
    ，以高速追逐甲車，且坐於乙車右側副駕駛座之己○○及後
    座之乙○○，均曾搖下車窗叫囂要甲車停車，並咒罵三字經
    ，更各持扳手、或狀似狼牙棒之鋁棒等長形兇器，半身伸出
    車窗外，伺靠近甲車之機，多次敲擊甲車，還一路無視交通
    號誌，違規高速闖越紅燈，至臺北縣八里鄉龍源派出所附近
    轉彎處，被告等駕乘之乙車仍於競逐中擦撞甲車，甲車駕駛
    戊○○因緊張再加速逃離，在瞬間時速已高達170至180公里
    之情形下，失控撞及道路中央分隔島而翻車，原甲車上乘客
    庚○○更遭被告乙○○拖在路旁以扳手毆打，被害人丙○○
    則因在車內昏迷，遭起火之甲車火勢燒灼，受有吸入性燒灼
    傷及顏面、軀幹及四肢二至三度之燒傷，占總體表面積53％
    ，經治療後，其聽覺雖尚未毀敗，但左外耳燒燬，顏面及左
    上肢仍有皮膚缺損、攣縮等傷害等事實，不論被告乙○○、
    己○○警詢之供述，或證人戊○○、庚○○、甲○○與丙○○等人之證述，彼此間所述均互核一致，且有相關診斷證明
    書、被害人照片及道路分布圖為佐，已堪認屬實。
(十)、被告三人駕乙車追逐甲車，依證人戊○○、庚○○、甲○○
    等證述，時速至少8、90公里以上，且按實際能瞥見車速表
    之甲車駕駛戊○○所陳，其為逃離乙車等之追逐而加速，在
    撞到分隔島而翻車前，猶遭被告等駕乙車靠近擦撞車尾，戊○○緊張再加速瞬間達170至180公里，此等競速追逐場所，
    竟在雙向有分隔島阻隔、單向僅二線道之供公眾往來的龍米
    路上，途中被告己○○、乙○○還分持鋁棒、扳手等長形兇
    器，半身伸出車外不斷敲擊甲車，被告丁○○、己○○、乙○○之舉，客觀上實足令任何遭追擊之車輛甚或被告自己駕
    駛之乙車因此失控撞及道路上之其他人、車或路旁設施、建
    物，致生交通往來之危險，此危險倘若實現，更極易造成車
    內駕駛、乘客或遭衝撞之往來人身之傷害。而甲車駕駛戊○○也確因被告上述行為之逼迫，在路幅不寬之道路上屢為逃
    離而加速，使甲車時速達於一般汽車極難駕馭之高速，終至
    失控撞及中央分隔島，甲車並因此翻覆起火，燒灼被害人丙○○成傷，是丙○○受傷害之結果，與被告三人之行為間確
    有因果關係甚明。另由被告三人一路不斷催速緊追、攻擊甲
    車之情以觀，渠等實明知並有意以此等舉措肇生道路往來之
    危險；而渠等明知有此危險下，對於甲車因此失控翻車而致
    車內人身受傷害之結果，也當有所預見，再參酌渠等為友尋
    仇，亟欲攔阻甲車，復持扳手等足供兇器之物，被告乙○○
    在甲車翻車後，猶下車持扳手毆打庚○○等節，可知被告三
    人原縱非藉由在道路上競速致生往來危險之實害結果出現，
    達成傷害車內人身之目的，對此結果之發生，應不違背其等
    本意，其等主觀上具有以他法致生供公眾往來之道路危險之
    故意及傷害他人之故意甚明。審諸被告等原僅為友尋仇，證
    人戊○○、庚○○、甲○○及丙○○等均陳稱原不識被告三
    人，被告三人對此亦肯認之，足徵被告等應無使車內乘客受
    重傷之故意。
(十一)、證人甲○○、丙○○雖證稱：「其等乘坐之甲車，在遭乙車
    追逐前，其車窗玻璃除擋風玻璃部分外，已在某超商前遭橘
    黃色喜美車及墨綠色三菱車上的人下車砸破」云云，且證人
    戊○○、庚○○、甲○○、丙○○等人於偵查固曾指證：「
    遭三輛或四、五輛車追逐」云云，證人甲○○於偵查雖曾證
    稱：「除橘色喜美車外，另一部追逐的車是白色的」云云，
    然按告訴人、證人之陳述有部分前後不符，或相互間有所歧
    異時，究竟何者為可採，法院仍得本其自由心證予以斟酌，
    非謂一有不符或矛盾，即應認其全部均為不可採信；尤其關
    於行為動機、手段及結果等之細節方面，告訴人之指陳，難
    免故予誇大，證人之證言，有時亦有予渲染之可能；然其基
    本事實之陳述，若果與真實性無礙時，則仍非不得予以採信
    （74年臺上字第1599號判例參照）。查證人甲○○於原審已
    確認甲車當時係遭深綠色之乙車追逐，且此節經核與證人戊○○、庚○○、丙○○等人所述，且與被告己○○與乙○○
    警詢陳述相符，至於其於95年12月間偵訊時，證稱：「係遭
    白色車輛追逐」云云，諒因偵訊時間距離事發已近七年，甲○○又係全案中受傷、被害情節較輕者，對於案發細節較易
    遺忘，記憶難免模糊不清所致，此由甲○○於原審稱：「偵
    訊中指證追車者係白色車，係因時間太久了，且當時被撞後
    就回三重，沒想那麼多，一直到94年（實為95年）才叫開庭
    ，就不記得了」等語即知（原審卷 (一)第132頁）。自不因
    證人甲○○此節證言之細瑕，即摒棄其指證前開事實之憑信
    性。而證人甲○○、丙○○所證關於甲車車窗何時遭砸破情
    節，與證人戊○○、庚○○所證固有不符，另其等雖曾證稱
    ：「除橘黃色喜美車及被告所駕乘之乙車外，尚有其他車輛
    共同追逐、夾擠甲車」等語，但關於追逐甲車之車輛數目，
    證人均確認橘黃色喜美車及被告所駕乘之乙車確有共同追逐
    甲車無誤；至於其他車輛是否追逐，以道路車輛往來情形，
    加以當時被追慌張情緒，可能誤認經過其他車輛係共犯車輛
    ，此與甲車車窗何時被砸破等節，均屬不妨礙被告所乘乙車
    有與橘黃色喜美車共同追逐甲車，且被告己○○、乙○○有
    持兇器敲擊甲車等基本事實之枝節問題，縱證人所言部分因
    每次受訊記憶不一而有微疵或者因誇大、渲染而有不實，揆
    諸前揭判例意旨，難謂其等指述基本事實犯罪情節均無足採
    。
(十二)、綜上，被告等以駕車競逐、包抄並持兇器敲打甲車之方法，
    致生供公眾往來之道路往來之危險，且傷害被害人丙○○受
    有前開傷害之事實，事證已臻明確，被告所辯各節，無非卸
    責之詞，不足採信，渠等犯行堪以認定，應依法論科。
三、論罪科刑部分：
(一)、按被告行為後，刑法業於94年2月2日修正公布，並於95年7
    月1日起施行。本案被告犯罪時，修正前刑法第28條規定：
    「二人以上共同『實施』犯罪之行為者，皆為共同正犯。」
    修正後為：「二人以上共同『實行』犯罪之行為者，皆為共
    同正犯。」，將舊法之「實施」修正為「實行」。原「實施
    」之概念，包含陰謀、預備、著手及實行等階段之行為，修
    正後僅共同實行犯罪行為始成立共同正犯，雖修正後刑法第
    28條限縮共同正犯之適用範圍，但無礙於實行共同正犯之存
    在，比較結果，修正後之規定並未較有利於被告，故應適用
    修正前刑法第28條規定（最高法院97年度臺上字第906號判
    決意旨參照）。
(二)、按「刑法第185條第1項之以他法致生往來之危險罪之他法」
    ，係指除損壞、壅塞以外，其他凡足以妨害公眾往來通行之
    方法皆是，以併排競駛或一前一後飆車之方式在道路上超速
    行車，易失控撞及道路上之其他人、車或路旁建物，自足生
    交通往來之危險，自係上開法條之他法（最高法院94年度臺
    上字第2863號判決意旨參照）」。「刑法第185條第1項之以
    他法致生往來之危險罪之他法，係指除損壞、壅塞以外，其
    他凡足以妨害公眾往來通行之方法皆是，以併排競駛或一前
    一後飆車之方式在道路上超速行車，易失控撞及道路上之其
    他人、車，當足生交通往來之危險，自係上開法條之他法。
    又行車速度，應依速限標誌或標線之規定，道路交通安全規
    則第93條第1項定有明文。所謂飆車，一般係指於某一路段
    超越最高時速限制，而以高速疾馳，以一前一後或併排方式
    為之，而造成公眾往來危險之狀態之意，為眾所共知，故多
    人於道路上高速競駛之行為，自非不得歸納入刑法第185 條
    第1項「以其他方法致生往來危險」之中（最高法院77年度
    台上字第2459號判決參照）」。查被告等三人及丙車上不詳
    之成年人均明知車輛在供公眾往來之臺北縣八里鄉○○路二
    線道高速包抄競逐，其間並持兇器敲擊他車，足致生陸路（
    道路）往來之危險，且明知車輛高速競逐中易生事故導致車
    內駕駛或乘客因此受有傷害，竟即基於共同犯意聯絡，高速
    追逐包抄攔阻甲車，另乘於乙車上之乙○○、己○○等，更
    分持扳手、或狀似狼牙棒之鋁棒等長形兇器伸出車窗外，靠
    近甲車敲擊車身、玻璃，以此方法致生供公眾往來之道路往
    來之危險，並使甲車後擋風玻璃破裂，客觀上足令任何遭追
    擊之車輛甚或被告自己駕駛之乙車因此失控撞及道路上之其
    他人、車或路旁設施、建物，足生交通往來之危險，且因而
    致甲車內之丙○○因在車內陷於昏迷，致遭甲車起火之火勢
    嚴重燒灼，受有前述重傷害，揆諸上述說明，當係以他法致
    生陸路（道路）往來危險，因而致重傷。是核被告己○○、
    乙○○及丁○○等三人所為，均係犯刑法第185條第2項後段
    之妨害公眾往來安全因而致人重傷罪。被告三人及駕駛丙車
    之不詳成年人彼此間，就上開罪行有犯意聯絡及行為分擔，
    依修正前刑法第28條規定，為共同正犯。
(三)、原審予被告己○○、乙○○及丁○○等三人論罪科刑固非無
    見，惟查：(一)、原審判決事實欄第一行將被告丁○○，誤為
    周家福。(二)、檢察官起訴書認為被告三人所為係犯刑法第18
    5條第2項後段之公共危險罪，且未記載關於傷害致重傷之犯
    意，原審判決事實增加認定「且對於車輛高速競逐中易生事
    故，導致車內駕駛或乘客因此受有傷害等情，亦顯有預見」
    ，並認為被告三人所為係犯刑法第185條第2項後段之公共危
    險罪與第277條第2項後段之傷害致重傷罪，但未於判決理由
    敘明理由。(三)、「刑法第277條第2項後段之傷害致重傷罪，
    係對於犯普通傷害罪致發生重傷結果所規定之加重結果犯，
    依同法第17條規定，以行為人能預見其重傷結果之發生為要
    件，所謂能預見乃指客觀情形而言，與主觀上有預見者不同
    ，若主觀上有預見，而結果之發生又不違背其本意時，則屬
    間接故意使人受重傷之範圍。故傷害致重傷罪，以行為人對
    於普通傷害有犯意，而對於重傷之結果在客觀上能預見，但
    主觀上不預見之構成犯罪事實，依刑事訴訟法第308條、第3
    10條第1款規定，自應於事實欄明白認定，並於理由內說明
    其憑以認定之證據，方足以資論罪科刑（98年度台上字第17
    59號）」，原審判決事實欄僅記載「且對於車輛高速競逐中
    易生事故，導致車內駕駛或乘客因此受有傷害等情，亦顯有
    預見，惟此結果並不違背渠等本意」，且原判決既認為被告
    三人，應就所引起之加重結果負責，但被告等三人就此加重
    結果之發生，於客觀情形能否預見，並未說明所憑之證據及
    其認定之理由，亦有理由不備之違誤。(四)、被告己○○、乙○○及丁○○等人之犯意，係共同以高速追逐包抄攔阻持兇
    器敲擊他車，其等行為致生往來之危險，因而致人於重傷，
    均係犯刑法第185條第2項後段之妨害公眾往來安全致人重傷
    罪，然並無證據證明被告三人另有共犯刑法第277條第2項後
    段之傷害致重傷罪之意思，原審判決誤為被告等三人另成立
    刑法第277條第2項後段之傷害致重傷罪，亦有未洽。以上原
    判決疏未詳查，容有未洽，是被告三人上訴意旨否認犯罪，
    指摘原判決不當，雖無理由，惟原判決既有可議，自應將原
    判決予以撤銷改判。
(四)、爰審酌被告己○○、乙○○及丁○○等三人為友人尋仇洩憤
    ，即駕車在道路上共同以高速追逐包抄攔阻持兇器敲擊他車
    之方式，對道路往來造成極大之危險，視甲車上駕駛、乘客
    甚至可能往來之人車、人身、財產安全於無物，對社會治安
    戕害非輕，又因而致甲車之被害人丙○○受有前述重傷害，
    身體大面積燒傷之傷勢難以痊癒，身心受創甚鉅，被告犯罪
    後卻均矢口否認犯罪，更未尋求與被害人民事上和解，顯無
    悔意，惡性非輕，及被告各人行為分擔情節等一切情狀，量
    處乙○○、己○○二人各有期徒刑肆年。量處丁○○有期徒
    刑年捌月。另被告等三人犯前述妨害公眾往來安全之犯行
    ，係在96年4月24日之前，所犯符合中華民國九十六年罪犯
    減刑條例所定之減刑條件，而依同條例第2條第1項第3款之
    規定，各減其宣告刑二分之一，即被告乙○○、己○○均各
    減為有期徒刑貳年，被告丁○○減為有期徒刑壹年拾月。
據上論斷，應依刑事訴訟法第369條第1項前段、第364條、第299
條第1項前段，刑法第2條第1項前段、第185條第2項後段，修正
前刑法第28條，中華民國九十六年罪犯減刑條例第2條第1項第3
款、第7條，判決如主文。
本案經檢察官楊秀琴到庭執行職務。
中    華    民    國    98    年    5     月    19    日
            刑事第十二庭  審判長法  官   蔡永昌
                                法  官   陳榮和
                                法  官   施俊堯
以上正本證明與原本無異。
如不服本判決，應於收受送達後10日內向本院提出上訴書狀，其
未敘述上訴之理由者並得於提起上訴後10日內向本院補提理由書
（均須按他造當事人之人數附繕本）「切勿逕送上級法院」。
                                書記官   顧哲瑜
中    華    民    國    98    年    5     月    19    日
附錄：本案論罪科刑法條全文
中華民國刑法第185條（妨害公眾往來安全罪）
損壞或壅塞陸路、水路、橋樑或其他公眾往來之設備或以他法致
生往來之危險者，處五年以下有期徒刑，拘役或五百元以下罰金
。因而致人於死者，處無期徒刑或七年以上有期徒刑。致重傷者
，處三年以上十年以下有期徒刑。
第一項之未遂犯罰之。


司法院資訊處製作；財團法人民間司法改革基金會備份。
